最高法院民事判決　　　　　　　　　　　　　　　　九十一年度台上字第五八五號
　　上　訴　人　健強興業股份有限公司
　　法定代理人　潘俊光
　　訴訟代理人　林志豪律師
　　被 上訴 人　亞邁海運承攬運送有限公司
　　法定代理人　游碧慧
　　訴訟代理人　陳凱君律師
右當事人間請求損害賠償事件，上訴人對於中華民國八十九年六月二十八日台灣高等
法院第二審判決（八十九年度海商上字第四號），提起上訴，本院判決如左：
    主  文
原判決廢棄，發回台灣高等法院。
    理  由
本件上訴人主張：伊於民國八十六年六月間，委託被上訴人將電腦顯示器七百七十九
件（下稱系爭貨物）自我國台中港運至阿根廷布宜諾斯艾利斯港，交付與買主  MIC-
ROLAND TRADING INC. （ 下稱 MICROLAND 公司），因該公司遲未給付餘款美金八萬
一千零十六元，經伊解除買賣契約，未將載貨證券交付。詎被上訴人竟仍將系爭貨物
交由MICROLAND 公司提領，伊因而受有美金八萬一千零十六元之損害等情。依運送契
約及載貨證券之法律關係，求為命被上訴人如數給付及加付法定遲延利息之判決。
被上訴人則以：依載貨證券背面第二十四條之記載，上訴人依運送契約所生之損害賠
償請求權時效為一年；又依第二條記載，兩造係約定以美國一九三六年海上貨物運送
條例（下稱一九三六年條例）或一九二四年統一載貨證券規則國際公約（海牙規則）
（下稱一九二四年公約）為準據法，而依一九三六年條例第三條第六項及一九二四年
公約第三條第六項規定，託運人請求運送人損害賠償之時效亦為一年。系爭貨物於八
十六年六月二十五日裝船，上訴人遲至八十八年七月二十二日始提起本件訴訟，已逾
一年時效期間等語，資為抗辯。
原審維持第一審所為上訴人敗訴之判決，駁回其上訴，係以：上訴人主張之事實，業
據提出載貨證券、發票及裝船單等件為證。被上訴人就填發載貨證券交付上訴人，及
系爭貨物已由未持有載貨證券之MICROLAND 公司提領之事實，並未爭執，依民法第六
百三十四條規定，其就系爭貨物之喪失自應負損害賠償責任。惟依系爭載貨證券背面
第二條及第二十四條之記載，兩造應以一九三六年條例或一九二四年公約為本件運送
契約之準據法，且約定請求權之消滅時效期間為一年。查系爭貨物係於八十六年六月
二十五日裝船，同年七月二十九日運抵阿根廷目的地港，加上報關及課稅期間三日至
五日，受領日應為八十六年八月二日。依上開約定，上訴人應自該日起一年內提起訴
訟，乃其於八十八年七月九日始委請律師向被上訴人請求賠償，並遲至同年月二十二
日始起訴，顯已逾一年時效期間，被上訴人為時效抗辯，拒絕給付，應屬有據。從而
，上訴人基於運送契約及載貨證券之法律關係，訴請被上訴人給付美金八萬一千零十
六元及其利息，洵非正當，不應准許等詞，為其判斷之基礎。
查原審一方面謂：被上訴人應依民法第六百三十四條規定，就系爭貨物之喪失負損害
賠償責任云云，似認本件應以我國法律為準據法。一方面又謂本件應以一九三六年條
例或一九二四年公約為準據法，理由殊有矛盾，難謂無判決理由矛盾之違法。次查系
爭載貨證券背面第二條及第二十四條，有關附記適用上開條例或公約，及消滅時效為
一年之文句，乃被上訴人單方所表示之意思，原審未詳加審究，遽認係兩造之約定，
進而以前揭理由為不利於上訴人之判決，亦有可議。上訴論旨，指摘原判決為不當，
求予廢棄，非無理由。
據上論結，本件上訴為有理由，依民事訴訟法第四百七十七條第一項、第四百七十八
條第一項，判決如主文。
中      華      民      國    九十一    年      四      月      四      日
                              最高法院民事第三庭
                                  審判長法官  林  奇  福
                                        法官  陳  國  禎
                                        法官  李  彥  文
                                        法官  陳  重  瑜
                                        法官  楊  鼎  章
      右正本證明與原本無異
                                              書  記  官
中      華      民      國    九十一    年      四      月     十七     日
